臺灣高雄地方法院交通事件裁定　96年度交聲字第1510至1519號
原處分機關　交通部公路總局高雄區監理所
異　議　人　甲○○
上列異議人因違反道路交通管理處罰條例案件，對於交通部公路
總局高雄區監理所96年11月21日所為之處分（原處分案號：高監
自裁字第裁80-ZBQ008500、80-ZCQ008175、80-ZCR006946、
80-ZDP006717 、80-ZDQ006554、80-ZDR006465、80-ZEP010754
、80-ZEP010758、80-ZDR006469、80-ZDR006492號），聲明異議
，本院裁定如下：
    主  文
異議駁回。
    理  由
一、異議意旨略以：受處分人即異議人甲○○（下稱異議人）於
    民國96年5 月18日至96年5 月22日止（時間詳如附表各編號
    所載），駕駛車牌號碼0422-PA 號自用小貨車，途經如附表
    所示之國道收費站之電子收費車道處，因未察覺ETC 電子收
    費所使用之點數已用盡，而逕行通過該車道，然因其於同年
    5 月5 日至5 月25日該段期間，密集接續地駕車通過國道一
    號之收費站67次（本件為其中之10次），均因不知ETC 電子
    收費之點數已用完，而繼續使用ETC 電子收費車道，自不應
    重複處罰，方符合一事不二罰之原則；又ETC 收費是為國道
    使用之便利經濟，故在點數用盡時，應先通知補繳通行費用
    ，苟於期限內未予補繳，且仍繼續使用ETC 車道通過國道高
    速公路收費站者，始屬惡意，方應科以罰鍰，但本件原處分
    機關卻逕以道路交通管理處罰條例第27條1 項規定科以罰鍰
    ，是聲明異議以表不服，請求撤銷原處分等語。
二、按汽車行駛於應繳費之公路、橋樑、隧道或輪渡，不依規定
    繳費者，處汽車所有人或駕駛人新台幣3,000 元以上6,000
    元以下罰鍰，並追繳欠費，道路交通管理處罰條例第27條第
    1 項定有明文。又交通部臺灣區○道○○○路局為辦理電子
    收費申裝及欠費追繳作業，依據公路通行費徵收管理辦法相
    關規定訂定交通部臺灣區○道○○○路局電子收費申裝及欠
    費追繳作業注意事項；用路人所持之車內設備單元及高速公
    路電子收費票證，不符規定或持用偽造、變造或經驗證不符
    者，或因人為因素導致車內設備單元無法正常扣款收費時，
    依不照章繳費之規定處理；車輛不依規定繳納通行費，營運
    單位之自動收費系統應將該用路人車輛之車種、牌照號碼、
    通行時間、地點、行駛方向等加以記錄並照相或錄影存記；
    用路人不依規定繳費者，營運單位應依用路人不同之欠費行
    為，依交通部臺灣區○道○○○路局查明之車籍資料，製發
    「補繳通行費及作業處理費通知單」，追繳通行費並加收作
    業處理費用；前項作業處理費用指用路人每次不依規定繳費
    ，所應加收之作業處理費用；用路人應於通知單所列之繳費
    期限內完成補繳程式，逾期未繳納則移送相關警察單位依法
    處理，交通部臺灣區○道○○○路局電子收費申裝及欠費追
    繳作業注意事項第1 點、第9 點、第13點第1 項、第15點、
    第17點第3 項分別定有明文。至於上開注意事項第17點第3
    項中所稱「依法處理」者，衡諸該種違規行為之態樣、特性
    ，係指相關警察單位依道路交通管理處罰條例道路交通管理
    處罰條例第7 條之2 第1 項、第4 項以逕行舉發之方式行之
    。復按立法者對於違規事實一直存在之行為，考量該違規事
    實之存在對公益或公共秩序確有影響，除使主管機關得以強
    制執行之方法及時除去該違規事實外，並得藉舉發其違規事
    實之次數，作為認定其違規行為之次數，從而對此多次違規
    行為得予以多次處罰，並不生一行為二罰之問題，故與法治
    國家一行為不二罰之原則，並無牴觸，司法院大法官會議釋
    字第604 號解釋文闡述至明。
三、本件異議人甲○○對於其於上開時、地駕車通過高速公路收
    費站ETC 車道，因車內設備單元之點數不足致無法正常扣款
    繳費，經遠通公司製作補繳通行費及作業處理費通知單後，
    仍未按規定於期限內繳費，遂經內政部警政署國道公路警察
    局第四警察隊新市分隊警員以異議人所有之上揭車輛有違反
    道路交通管理處罰條例第27條1 項規定之行為而掣單舉發（
    公警局交字第ZDR006469 號）之事實，並不爭執，此有舉發
    違反道路交通管理事件通知單、交通部臺灣區○道○○○路
    局泰山收費站函、原處分機關裁決書各1 份在卷可稽（見本
    院卷第56至59頁），足認屬實。然異議人具狀聲稱其於96年
    5 月5 日至5 月25日之期間內，係密集接續地駕車通過高速
    公路收費站67次，在不知其車內ETC 電子收費裝置之點數已
    用完之情況下，方繼續使用ETC 電子收費車道，且其並未於
    通知補繳之期限內，仍在點數不足之情況下，使用ETC 車道
    通過國道高速公路收費站，非具惡意，自不應一事二罰等語
    。惟查：
  (一)依上述交通部臺灣區○道○○○路局電子收費申裝及欠費追
    繳作業注意事項，用路人不依規定繳費者，營運單位應依用
    路人不同之欠費行為，定期補繳通行費及作業處理費，而用
    路人應於通知單所列之繳費期限內完成補繳程式，逾期未繳
    納則移送相關警察單位依法處理。從而，用路人每次使用電
    子收費車道通過高速公路收費站之行為，皆應視為獨立之行
    為，苟在儲值金額不足之情況下使用電子收費車道者，各次
    行為亦均有分別依期限補繳欠費之義務，若用路人不依營運
    單位各別開單通知所定之期限補繳欠費，則警察機關就用路
    人各次違反補繳欠費義務之行為分次認定為違規，自無所謂
    一行為二罰之情事可言。本件異議人之ETC 電子收費卡之儲
    值點數既已不足，仍於附表所示之時、地駕車通過高速公路
    收費站ETC 車道，業經遠通電收股份有限公司（下稱遠通公
    司）分別就該等欠費行為寄發補繳通知單通知異議人限期於
    96年7 月10日補繳，且該等補繳通知單業於96年6 月28日由
    異議人之父顧靖原簽收，而發生送達效力，有交通部臺灣區
    ○道高速公路局泰山收費站96年11月16日高泰業字第096000
    3277號函1 份及交通部臺灣區○道○○○路局委託遠通公司
    補繳通行費及作業處理費簡易通知單10份附卷為憑，然因異
    議人均未遵守該等通知單所定之期限予以繳費，內政部警政
    署國道公路警察局第二、三、四、五警察隊員警乃就附表所
    示時、地而違反補繳欠費之行為分別掣單舉發，嗣異議人又
    未於期限內繳納罰鍰，原處分機關則於96年11月21日分別裁
    決異議人應處新台幣3,000 元罰鍰，揆諸前揭說明，當無違
    背一事不二罰之原則，故異議人之主張，尚無足採。
  (二)又異議人雖聲稱ETC 收費應在點數用盡時，先通知補繳通行
    費用，苟於期限內未予補繳，卻仍繼續使用ETC 車道通過國
    道高速公路收費站者，始屬惡意，方應科以罰鍰云云。然用
    路人之儲值點數不足，仍駕車通過ETC 收費車道，便應依期
    限補繳通行費及作業處理費，一旦違背按期補繳之義務，不
    論行為人於該段期間內是否仍駕車強行通過ETC 車道，亦不
    論行為人駕車通過ETC 車道是否具有惡意，均屬違反道路交
    通管理處罰條例第27條1 項規定，而應依法裁處，故異議人
    此部分之主張，顯與上開注意事項及道路交通管理處罰條例
    之規定不合，洵無足採。
  (三)綜上所述，本件異議人不依規定繳費之違規行為，既堪認定
    。且原處分並無違背一事不二罰之原則，則內政部警政署國
    道公路警察局依照上述道路交通管理處罰條例第27條第1 項
    規定予以逕行舉發，之後原處分機關再引用同條項之規定，
    就異議人如附表所載時、地通行電子收費通道卻不依期限繳
    費之違規行為，分別裁處異議人罰鍰新臺幣3,000 元，於法
    實無不當。是本件異議經核並無理由，應予駁回。
四、至本件裁決書及舉發單所載之違規事實均係「汽車行駛於應
    繳費之公路不依規定繳費」，即異議人因卡片餘額不足，經
    通知繳費，而未於96年7 月10日繳費期間屆止前補繳之情事
    ，故違規時間自應認定為96年7 月11日，違規地點亦應與異
    議人於儲值餘額不足之情況下通行電子收費車道之地點有所
    區別。然本件裁決書所載之違規時、地，均誤繕為附表所示
    異議人儲值金額不足卻通過電子收費車道之時間及地點，應
    予更正，併予指明。
五、據上論斷，應依道路交通案件處理辦法第19條，裁定如主文
    。
中　　華　　民　　國　　96　　年　　12　　月　　28    日
                      交通法庭  法　官  葉文博
以上正本證明與原本無異。
對於本件裁定如有不服，應於送達後5日內， 向本院提出抗告書
狀，敘述抗告之理由，抗告於臺灣高等法院高雄高分院。
中　　華　　民　　國　　96　　年　　12　　月　　28　　日
                                書記官  李柏親
附表：
┌──┬──────────────┬──────────┬───────┐
│編號│裁決書字號                  │通行時間            │通行地點      │
├──┼──────────────┼──────────┼───────┤
│1   │高監自裁字第裁80-ZBQ008500號│96年5 月18日20時27分│造橋收費站南下│
├──┼──────────────┼──────────┼───────┤
│2   │高監自裁字第裁80-ZCQ008175號│96年5 月18日20時56分│后里收費站南下│
├──┼──────────────┼──────────┼───────┤
│3   │高監自裁字第裁80-ZCR006946號│96年5 月18日21時29分│員林收費站南下│
├──┼──────────────┼──────────┼───────┤
│4   │高監自裁字第裁80-ZDP006717號│96年5 月18日21時46分│斗南收費站南下│
├──┼──────────────┼──────────┼───────┤
│5   │高監自裁字第裁80-ZDQ006554號│96年5 月18日22時06分│新營收費站南下│
├──┼──────────────┼──────────┼───────┤
│6   │高監自裁字第裁80-ZDR006465號│96年5 月18日22時25分│新市收費站南下│
├──┼──────────────┼──────────┼───────┤
│7   │高監自裁字第裁80-ZEP010754號│96年5 月18日22時44分│岡山收費站南下│
├──┼──────────────┼──────────┼───────┤
│8   │高監自裁字第裁80-ZEP010758號│96年5 月19日12時01分│岡山收費站北上│
├──┼──────────────┼──────────┼───────┤
│9   │高監自裁字第裁80-ZDR006469號│96年5 月19日12時37分│新市收費站北上│
├──┼──────────────┼──────────┼───────┤
│10  │高監自裁字第裁80-ZDR006492號│96年5 月22日20時43分│新市收費站南下│
└──┴──────────────┴──────────┴───────┘
